【裁判字號】    88,訴,894
【裁判日期】    890412
【裁判案由】    履行契約
【裁判全文】
臺灣彰化地方法院民事判決  八十八年度訴字第八九四號
    原      告  乙○○
    訴訟代理人  邱垂勳律師
    被      告  甲○○
    訴訟代理人  薛梁律師
右當事人間請求履行契約事件，本院判決如左：
    主      文
原告之訴駁回。
訴訟費用由原告負擔。
    事      實
甲、原告方面：
一、聲明：求為判決如主文第一項所示及以供擔保為條件之假執行宣告。
二、陳述：
（一）緣被告與原告於八十四年三月間起即合夥投資建築事業，嗣雙方對於合夥興建
      之房地，於八十八年一月十六日簽訂合約書約定相關分配事宜﹝證一﹞；依該
      合約書第二條中段及後段之約定，雙方就所投資興建的「富貴世家」房地﹝證
      二﹞，原告即合約書乙方，得依約向被告請求移轉左列房地，此先敘明：﹝一
      ﹞富貴世家Q1013地號、J1032地號、G1027地號、D1022地號、吉C1049地號等
      五棟土地及其地上房屋所有權全部，包括「共同使用權利」在內，被告應移轉
      登記給原告。按此之共同使用權利係指供富貴世家其中二十三棟房地道路使用
      之法定空地即1018號土地而言，原告分得前開五筆房地中，有四棟房地即
      Q1013、J1032、G1027、D1022依法共有法定空地1018地號之土地所有權持分，
      故原告此部份得請求移轉1018地號土地面積之權利範圍為二三分之四。﹝二﹞
      富貴世家吉A1051、吉E1048、滿A1020、滿C1021、滿F1024、滿H1028、滿
      I1031、滿K1035、滿L1036、滿Y1005、滿W1007、滿T1010、滿R1012等十三棟
      房地包括「共同使用權利」在內，被告應依27.43％之比率，將各棟房地面積
      所有權在一００００分之二七四三權利範圍內移轉給原告。又此之共同使用權
      利，亦係指供法定空地使用之1018地號而言，此十三筆房地中，有九棟房地即
      滿C1021、滿F1024、滿H1028、滿I1031、滿K1035、滿L1036、、滿W1007、滿
      T1010、滿R1012，依法共有1018地號之法定空地所有權持分計二三分之九，而
      原告依27.43％的比率，此部分得請求移轉１０１８地號土地面積之權利範圍
      為二三００００分之二四六八七。
（二）查被告於八十八年四月間已陸續依約將前開Q1013、J1032、G1027、D1022及吉
      C1049等五筆土地所有權移轉登記給原告或原告所指定之人，惟對於該五筆土
      地之「共有使用權利」部分，即法定空地1018地號土地面積二三分之四權利範
      圍部分，竟未隨同一併移轉。又前開富貴世家吉A1051等十三棟房地，包括共
      同使用權利即法定空地1018地號土地面積二三分之九權利範圍部分，被告竟拒
      絕依合約約定27.43％之比率移轉登記所有權與原告。
（三）末查被告除應移轉富貴世家吉A1051等十三筆土地，權利範圍各一００００分
      之二七四三持分面積外，尚且須移轉共同使用權利即法定空地1018地號土地，
      權利範圍為00000000分之0000000持分面積﹝Q1013等五筆土
      地共同使用權利即法定空地1018地號二三分之四面積持分，加計吉A1051等十
      三筆土地共同使用權利即法定空地1018地號二三００００分之二四六八七面積
      持分，總計為00000000分之0000000﹞。惟被告竟意圖違約而
      欲擅自處分前開依約應移轉與原告之土地，原告乃依法聲請鈞院就前開十三筆
      土地核准予於假處分﹝證三﹞，頃奉鈞院八十八年度裁全字第一六三三號裁定
      命就愈保全執行之請求，向管轄法院起訴﹝證四﹞，爰依民事訴訟法第十二條
      規定，檢具土地登記謄本、地價證明書﹝證五﹞﹝另十三筆資料，請參閱八十
      八年度裁全字第一四七一號卷證﹞及合約書等資料，狀請
（四）查原告與被告合夥投資建築事業，兩人有關合夥資金之出資額比例為原告三成
      、被告七成，應是兩造所不爭的事實。本件有關合夥財產或合夥債務之分配，
      除契約有特別約定外，依法應係按照各合夥人出資額之比例定之，此先敘明。
      次查兩造所投資興建之富貴世家社區建築房地共三十棟，依前揭原告出資額之
      比例分配，原告理當分配三成，即分得九棟。惟兩造於八十八年元月十六日經
      過相互的磋商、退讓後再請代書蔡文維先生書寫系爭合約書，並於合約書第二
      條中詳載富貴世家餘屋十九棟之分配方法﹝按富貴世家全部房地三十棟，其中
      十一棟早已約定由被告整棟分得，故合約書第二條稱係就餘屋十九棟定分配方
      法﹞，即原告乙○○分得：
          ﹝1﹞編號滿B棟賣得價金之淨值一０００分之二一二。
          ﹝2﹞編號滿Q、滿J、滿G、滿D、吉C等五棟整棟房地。
          ﹝3﹞編號吉A、吉E、滿A、滿C、滿F、滿H、滿I、滿K、滿L、滿Y、滿W、
          滿T、滿R等十三棟房地的27.43％。
          綜上﹝1﹞﹝2﹞﹝3﹞合計原告約分的
          八點七七七九棟房地，尚不足
      應依出資額比例﹝三成﹞分得九棟房地之數，則被告於八十八年十月
      二十二日庭訊中答辯指稱原告之請求已超過得請求之分配成數云云，
      顯係誤會。
      三、再查被告於其答辯狀中指陳系爭合約書第二條之最後一行漏寫「由甲
      方分得」等字樣，而謂原告請求其餘十三棟土地27.43%之權利持分移
      轉為無理云云，顯係對於契約文義的誤解，蓋兩造當時的契約真意，
      確係要以原告27.43%、被告72.57%等持分比例共有該十三棟房地之權
      利，以共同承擔房地價格漲跌的風險。此一當事人契約真意的探究，
      有契約代筆人即代書蔡文維先生﹝證人﹞可到庭供述證明。
      四、又查被告於其答辯狀中提出一紙雙方簽名之書面約定﹝參見被證二
      號﹞，重申指稱系爭十三棟房地由被告分配取得云云，惟查該紙關涉
      「富貴世家」、「富貴家園」二建築社區房地分配之書面，係雙方於
      八十七年十二月間所簽訂，在簽訂之後不久，原告發現被告對於「富
      貴世家」房地之分配，並無履行約定，將滿區E、S、U等三棟銷售戶
      之帳款轉由原告收取之誠意，此外有關「富貴家園」房地之分配比
      例，原告只占13.86%，顯然與三成之出資額比例差距過大，況且，以
      被告讓與債權而由原告逕向客戶收取價金之方式來分配合夥財產，顯
      然對於原告之權益保障欠周。為此，原告乃再與被告磋商，經過一番
      交涉後，雙方協議變更此一以銷售戶價款收取的分配方式，又為求慎
      重與全面性解決合夥財產的債權債務分配問題，雙方乃於八十八年一
      月十六日協同前往代書蔡文維先生事務所委請蔡文維代書依雙方協議
      內容擬就契約書面，並經雙方親閱認無訛後簽名蓋章成立系爭合約
      書。而前揭雙方於八十七年十二月間所簽立的富貴世家及富貴家園銷
      售戶帳款收取之分配約定等內容﹝參見被證二號﹞，自然已被雙方於
      八十八年一月十六日簽訂之新合約所取代而廢止，被告依法不能再以
      該業已廢止之舊書面約定來混淆抗辯原告依新合約所為之主張。
      五、末查被告又以原告未依新合約第一條、第三條約定履行給付補差額一
      百三十三萬元、移轉員林鎮○○○段之農地二分四釐及支付工程款等
      節，作為本件請求之同時履行抗辯，惟查原告對於此三項契約義務，
      並無不履行或怠於履行情事，茲分別說明如下：
          ﹝一﹞補差額一百三十三萬元部分：
           1.查兩造於八十八年一月十七日曾就原告應補差額一百三十三萬元
             給被告部分，約定改變給付之內容，即改以原告之妻賴盧美華名
             下所有彰化縣員林鎮○○○段第15地號土地所有權43.333坪之面
      積移轉代之，亦即雙方相約以該筆土地每坪三萬元之單價相抵折
      算前揭應補差額一百三十三萬元，則應改變給付為移轉該筆土地
      43.333坪給被告。此有不動產預約買賣契約書之補充約定可稽
      ﹝證一﹞，而代書蔡文維先生亦可為證明﹝證人﹞。
            2.再查前開代物清償之土地係屬農地，而受讓移轉者依法須具有自
      耕能力之身分證明，惟被告本身並無自耕能力證明，又遲遲不改
      以指定其他有自耕能力之人來辦理農地受讓移轉事宜，以致此部
      份之債務迄未履行，然而此之遲延給付責任，顯然不可歸責原
      告。
          ﹝二﹞員林鎮○○○段農地二分四釐之移轉部分：
           1.查本筆農地亦係原告之妻賴盧美華名下所有，而該農地地號業經
             地政機關調整變更為員林鎮○○段39地號，此先敘明。
           2.次查原告為履行此筆農地移轉義務，早已將相關農地移轉所需之
             證件資料交付給雙方所指定之代書蔡文維先生辦理，被告亦指定
      並提供具有自耕能力之第三人劉深淡先生之資料來配合辦理過戶
      事 宜，而蔡文維先生亦據以辦理相關過戶手續，此有該筆農地
      之土地增值稅免稅證明書可稽﹝證三﹞，惟在相關過戶手續次第
      進行時，被告卻拒絕依合約書第四條之約定：「雙方分得農地及
      旱地已分別向大村農會、員林農民銀行、中國信託銀行所借款本
      金由各人分得者負擔支付母利，不得積欠利息而影響他人權益」
三、證﹝參見起訴狀證一合約書﹞履行清償該筆農地向農民銀行抵押貸
      款之債務，以致該筆農地未能塗銷抵押而無法移轉給被告所指定
乙、被之第三人即劉深淡先生所有。此之未能完成農地移轉過戶之原因
一、聲係可歸責於被告拒絕清償該筆土地貸款債務等事由，此有代書蔡
二、陳文維先生可證﹝證人﹞，顯見並非原告不配合履行。
      ﹝三﹞支付工程款部分：
           1.查被告於八十八年六月二日曾以存證信函向原告請求支付「富貴
             世家」新建社區房屋工程款及所需開銷等之分擔額新台幣五百萬
    被       元﹝證三﹞，惟迄不提出相關工程款項之支出憑證以供結算，被
      告空言原告應負擔五百萬元，原告如何能無憑而支付呢？
    理     2.次查雙方於八十八年一月十六日所簽訂之合約書第三條明文約定
甲、程       有關工程料款之支付，須「均由雙方確認後依比率支付」﹝參
    本       見起訴狀證一合約書﹞，本件被告抗辯原告未支出工程款分擔額
    十       ，但卻遲遲不依約提出相關款項憑證以供原告結算「確認」，則
乙、得       原告如何能確知自己之實際分擔額若干呢？原告因此未能支付分
一、原擔之工程款，若涉及遲延給付責任，顯係非可歸責於原告之事由
    為       而造成。惟原告為表示支付工程款之履約誠意，願再次請求被告
二、被       依約提出確實之工程款支出憑證以供會算確認，待確認無訛後，
             原告願就「富貴世家」房屋分得部分之移轉請求﹝按本件先行請
      求土地分得部分之移轉﹞與工程款分擔之支付為同時履行。
三、原六、綜上所述，原告確有依約履行出資之誠意，而雙方先前合夥興建房屋
          所需資金之出資分擔額，業經雙方繼八十八年一月十六日簽立合約書
丙、假之後，於八十八年一月二十七日再度簽立另份合約書以予追認﹝證
    原四﹞，原告確實依約負擔出資百分之三十之責任，惟被告卻毫無誠意
四、結履行其分配予原告房地之移轉義務，為此狀請                          十
    理      由
一、原告起訴主張被告林宗鐵、張豐富於七十九年九月一日與原告訂立「業務合作契
    約書」，於第一條約定：「甲方（被告等）所有之順安醫院大樓內之五樓新蓋部
    分擬供洗腎中心之用」，第四條約定：「 (二)乙方（即原告）選用洗腎之材料
    包括人工腎臟、血液迴路管、穿刺針等之清耗材料由乙方支付，第五條約定：「
    (三)報酬比例分配；第一年至第五年中，甲方佔百分之九，乙方佔百分之九十一
    ，乙方並負擔甲方所有業務之執業所得稅三分之一，第六至第十年，甲方增加百
    分之一點，(四)洗腎中心之全部收入由甲方負責代收，‥洗腎中心現金收入於每
    月底結算之，於次月五日甲、乙雙方按第三項之分配率分配之，‥勞健保洗腎收
    入於勞健保局支付後，按勞健保局支付之款數，甲、乙雙方按第三項之分酬率分
    配之，百分之八十於五日內以現金支付之，另百分之二十為二個月期票支付之，
    不得以任何理由借故拖延之」，被告等竟假借將來有應補繳之稅款，而違反前開
    約定擅自自八十五年元月份起至八十五年十月份止，於每月由健保局要發給原告
    之款數其中百分之九十醫療費應分配給付原告時，每月從中扣留二十萬元，扣留
    十個月合計扣留二百萬元。被告等又於八十七年一、二月份將原告經營洗腎中心
    報請中央健保局應負擔發給原告之醫療費八十七年一月份四百二十五萬九千九百
    元，八十七年二月份二百八十八萬六千四百元，合計七百一十四萬六千三百元其
    中依前開契約約定應分配給原告百分之九十為六百四十三萬一千六百七十元，被
    告等依前開契約約定應於健保局支付後五日內支付給原告之醫療費，被告等亦違
    反前開契約約定擅自扣留不發給原告。依兩造所訂立之「業務合作契約書」第五
    條第（四）項約定被告等應將勞健保洗腎收入於勞健保局支付後五日內支付原告
    ，不得以任何理由借故拖延，「業務合作契約書」中並無約定被告等得假借補稅
    款而違約扣留應發給原告之系爭醫療費，且被告等二人合夥經營之「順安醫院」
    大樓及其基地應有部分各二分之一，均於八十六年六月十三日出賣與訴外人勝利
    發展股份有限公司一億餘元，被告等自八十七年三月份起則違約無法提供順安醫
    院大樓內之五樓新蓋部分給原告經營洗腎中心，兩造間之業務合作契約已同意終
    止，如有應補繳稅款，仍由國稅局依兩造所訂立前開契約書約定核算兩造各負擔
    繳納三分之一，被告等即應履行契約給付上開應分配給原告之系爭醫療費合計八
    百四十三萬一千六百七十元給付原告等語。被告則以兩造簽定業務合作契約書，
    於該醫院五樓經營洗腎中心，雙方約定，洗腎中心之人員選用、設備購置及薪資
    、設備維護等費用皆由原告自行支付，而原告則以順安醫院之名對外執業，並辦
    理勞、健保給付，其全部收入由順安醫院負責代收，如原告遇有醫療糾紛，雖以
    順安醫院之名對外賠償，然有關費用由原告全額負擔，而原告於「申報合夥」之
    第一年至第五年中，須將洗腎中心全部收入之9%支付甲方即順安醫院，並負擔甲
    方所有業務之執業所得稅之1/3，第六年至第十年，支付額度則提高1%成為10%，
    稅賦負擔仍然不變。由前揭業務合作契約可知，兩造內部乃聯合執業之關係，並
    非合夥。因原告使用順安醫院之場地、名義，並由順安醫院代辦勞健保：：等，
    故應支付洗腎中心全部收入之9或10%予順安醫院，此外，原告並同意「負擔順安
    醫院執業收入1/3之稅捐」此一合作條件。而所謂「順安醫院」係指該醫院合夥
    人林宗鐵及張豐富二位醫師（該二位醫師看診之項目只有內科與外科），換言之
    ，契約中所指「乙方並負擔甲方所有業務之執業所得稅1/ 3」係指原告不僅應自
    負洗腎中心之稅捐外，並應負擔林宗鐵及張豐富二位醫師內、外科收入之1/3之
    稅捐，此為原告與順安醫院間就執業所得之內部約定，不容原告恣意否認。原告
    與順安醫院內部間之稅賦負擔雖於前揭契約中有所約定，然因兩造同意對國稅局
    以三人合夥、損益均等之型態報稅，是伊三人對外所顯現者乃合夥之法律關係，
    而合夥後之順安醫院則已包含了三人看診之內、外科加洗腎中心，亦即內外科加
    洗腎中心之全部執業所得總和之1/3即為每人每年度對外之執業所得額度，三人
    依此向國稅局申報稅捐後，內部應再依業務合作契約結算，要屬無訛。國稅局就
    所得稅之查核，目前已完成八十五年度的部分，八十六年度之部分，被告林宗鐵
    已收到補稅五十餘萬元之通知，惟另一被告張豐富尚未收到，至於八十七年度則
    未開始申報（原告於八十七年一、二月份之健保給付係以順安醫院名義請領，故
    以順安醫院名義報稅），而被告二人還要補繳多少稅款？此皆屬未定之數。對國
    稅局而言，伊三人既屬合夥，合夥人之財產為公同共有，合夥財產不足清償合夥
    債務時，各合夥人應對不足之額負連帶責任，是縱三人間之合夥已因原告違反業
    務合作契約而告解散，惟三人間非待稅務查核完畢，其外部之合夥關係仍無法進
    行清算，是在三人清算完成前，原告尚不得提起本件請求。且被告申報1/3之所
    得中本包含洗腎中心之收入，此部份稅捐本不應由被告負擔，何況，原告收入驚
    人，此等金額累計加入被告所得後，使被告適用之所得稅率大幅提高，兩人皆一
    再補繳稅款，伊二人於八十年度共繳稅八十餘萬元、八十一年度繳稅近三百十四
    萬元入合夥前之數倍、八十二年度已逾四百七十五萬元、八十三年度則近二百五
    十萬元，八十四及八十五年度則分別為二百四十七萬餘元及二百十六餘萬元，被
    告二人已向國稅局繳清稅款（含申報時所繳及事後所繳），其中有屬原告應負擔
    之稅款，被告二人請求原告返還，並無不當，此一債權已屆清償期，且與本件同
    屬金錢債權，被告自得依法主張抵銷。另應加說明者：原告所交付被告二人屬八
    十一年度至八十三年度及八十五年度之稅款中，除八十一年度之稅款933102元（
    林宗鐵）及87873元（張豐富），係在八十四年間國稅局核定前揭三人補繳八十
    一年度之稅款時，由醫院之會計概略估算原告洗腎之所得及被告二人內外科之所
    得後，由原告所提出外；原告所稱之八十二、八十三及八十五三個年度之「補稅
    款」係在被告申報當年度所得稅時所交付，然嗣後國稅局通知兩造補繳前揭三個
    年度之稅款時（通常為二、三年後），被告二人之應補稅款中有一大部分屬原告
    洗腎之所得，然原告卻坐視不理，不願交付任何款項予被告，此有原告自行提出
    所謂之「簽認單」上，記載「83年（84年申報）」、「85年所得，86申報」可稽
    。至於原告主張被告林宗鐵及張豐富二人自八十一年度起至八十五年度止，各向
    其收取0000000元及0000000元之稅款，惟就被告二人留存之資料
    ，被告等並未收到八十四年度各五六七五三三元及五三八四四四元之稅款，而原
    告所謂「簽認單」不過是試算草稿，並未有被告收到款項之簽名，所謂「收取補
    貼稅款記錄表」乃其自行製作，關於八十四年度之部分，被告謹否認之。被告張
    豐富主張抵銷之金額為0000000元（八十年度至八十五年度，未含八十六
    年度及八十七年度），被告林宗鐵主張抵銷之金額為四百一十四萬一千三百六十
    七元（八十年度至八十六年度，未含八十七年度）。被告並得民法第五百四十六
    條第二項之規定，請求原告就八十六年度（張豐富部分）及八十七年度（被告二
    人），尚未查定之稅額提供相當之擔保等語置辯。
二、原告主張兩造於七十九年九月一日訂立「業務合作契約書」，被告等自八十五年
    元月份起至八十五年十月份止，於每月由健保局要發給原告之款數其中百分之九
    十醫療費應分配給付原告時，每月從中扣留二十萬元，扣留十個月合計扣留二百
    萬元，及被告等於八十七年一、二月份將原告經營洗腎中心報請中央健保局應負
    擔發給原告之醫療費八十七年一月份四百二十五萬九千九百元，八十七年二月份
    二百八十八萬六千四百元，合計七百一十四萬六千三百元扣留尚未發給原告，暨
    兩造間之業務合作契約已於八十七年二月二十八日終止之事實，業據被告等所不
    爭執，復有業務合作契約書一件、扣款單九件、中央健康保險局血液透析費用申
    請明細表二件、劉瑩玲律師函一件可證，堪認為真實。
三、至於原告主張兩造間所訂立之「業務合作契約書」第五條第四項有約定被告等應
    將勞健保洗腎收入於勞健保局支付後五日內支付原告，並無約定需要結算，被告
    等即應將違約所扣留應分配給原告之系爭醫療費合計八百四十三萬一千六百七十
    六元返還原告云云。被告則以由前揭業務合作契約可知，兩造內部乃聯合執業之
    關係，並非合夥。因原告使用順安醫院之場地、名義，並由順安醫院代辦勞健保
    ：：等，故應支付洗腎中心全部收入之9或10%予順安醫院，此外，原告並同意「
    負擔順安醫院執業收入1/3之稅捐」此一合作條件。而所謂「順安醫院」係指該
    醫院合夥人林宗鐵及張豐富二位醫師，換言之，契約中所指「乙方並負擔甲方所
    有業務之執業所得稅1/ 3」係指原告不僅應自負洗腎中心之稅捐外，並應負擔林
    宗鐵及張豐富二位醫師內、外科收入之1/3之稅捐，此為原告與順安醫院間就執
    業所得之內部約定，原告與順安醫院內部間之稅賦負擔雖於前揭契約中有所約定
    ，然因兩造同意對國稅局以三人合夥、損益均等之型態報稅，是伊三人對外所顯
    現者乃合夥之法律關係，而合夥後之順安醫院則已包含了三人看診之內、外科加
    洗腎中心，亦即內外科加洗腎中心之全部執業所得總和之1/3即為每人每年度對
    外之執業所得額度，三人依此向國稅局申報稅捐後，內部應再依業務合作契約結
    算等語。經查：
（一）解釋契約，故須探求當事人立約時之真意，不能拘泥於契約之文字，但契約文
      字業已表示當事人真意，無須別事探求者，即不得反捨契約文字而更為曲解。
      此最高法院十七年上字第一一一八號著有判例。
（二）依兩造訂立「業務合作契約書」第一條約定：「甲方（順安醫院）所有之順安
      醫院大樓內之五樓新蓋部分擬供洗腎中心之用。」；第三條約定：「人員選用
      及薪資。(一)由乙方選聘洗腎中心之工作人員、醫師及護士，其執照由甲方保管
      ，‧‧‧」。第四條約定：「洗腎中心之設施、運用維護及費用：(一)由乙方提
      供洗腎中心之設備‧‧‧乙方（即原告）選用洗腎之材料包括人工腎臟、血液
      迴路管、穿刺針等之清耗材料由乙方支付‧‧‧洗腎中心之水電費、檢驗費、
      電話費由乙方支付‧‧‧」。；第五條約定：「 (三)報酬比例分配；第一年
      至第五年中，甲方佔百分之九，乙方佔百分之九十一，乙方並負擔甲方所有業
      務之執業所得稅三分之一，第六至第十年，甲方增加百分之一點，(四)洗腎中
      心之全部收入由甲方負責代收，‥洗腎中心現金收入於每月底結算之，於次月
      五日甲、乙雙方按第三項之分配率分配之，‥勞健保洗腎收入於勞健保局支付
      後，按勞健保局支付之款數，甲、乙雙方按第三項之分酬率分配之，百分之八
      十於五日內以現金支付之，另百分之二十為二個月期票支付之，不得以任何理
      由借故拖延之」等語，有兩造所訂立之「業務合作契約書」一件附卷可證，兩
      造約定，洗腎中心之人員選用、設備購置及薪資、設備維護等費用皆由原告自
      行支付，而原告則以順安醫院之名對外執業，並辦理勞、健保給付，其全部收
      入由順安醫院負責代收，如原告遇有醫療糾紛，雖以順安醫院之名對外賠償，
      然有關費用由原告全額負擔（第五條第（一）、（四）、第七條），而原告於
      「申報合夥」之第一年至第五年中，須將洗腎中心全部收入之9%支付甲方即順
      安醫院，並負擔甲方所有業務之執業所得稅之1/3，第六年至第十年，支付額
      度則提高1%成為10%，稅賦負擔仍然不變。由該業務合作契約內容可知，兩造
      內部乃聯合執業之關係，並非合夥。因原告使用順安醫院之場地、名義，並由
      順安醫院代辦勞健保‧‧‧等，故原告應支付洗腎中心全部收入之9或10%予順
      安醫院，此外，原告並同意「負擔順安醫院執業收入1/3之稅捐」此一合作條
      件。而訂立「業務合作契約書」當時所謂「順安醫院」係指該醫院合夥人林宗
      鐵及張豐富二位醫師（該二位醫師看診之項目只有內科與外科），此有合夥契
      約書在卷可稽，復為兩造所不爭執。換言之，契約中所指「乙方並負擔甲方所
      有業務之執業所得稅1/ 3」，係指原告不僅應自負洗腎中心之稅捐外，並應負
      擔被告林宗鐵及張豐富二位醫師內、外科收入之1/3之稅捐。且因順安醫院為
      非營利事業單位，不能為報稅之主體，必須將其收入、盈餘依合夥比例分配給
      合夥之醫生，由醫生個人以執行業務所得之項目，申報個人綜合所得稅。因此
      兩造同意對國稅局以三人合夥、損益均等之型態報稅，是兩造對外所顯現者乃
      合夥之法律關係，而合夥後之順安醫院則已包含了三人看診之內、外科加洗腎
      中心，亦即內外科加洗腎中心之全部執業所得總和之1/3即為每人每年度對外
      之執業所得額度，兩造依此向國稅局申報稅捐後，內部應再依業務合作契約結
      算，要屬無訛。
（三）次查，國稅局就所得稅之查核，依被告提出之補稅資料，目前已完成八十五年
      度的部分，八十六年度之部分，被告林宗鐵已收到補稅五十餘萬元之通知，惟
      另一被告張豐富尚未收到，至於八十七年度則未開始申報（原告於八十七年一
      、二月份之健保給付係以順安醫院名義請領，故以順安醫院名義報稅），而被
      告二人還要補繳多少稅款？此皆屬未定之數。對國稅局而言，兩造既屬合夥，
      合夥人之財產為公同共有，合夥財產不足清償合夥債務時，各合夥人應對不足
      之額負連帶責任，是兩造間之合夥縱認業務合作契約已於八十七年二月二十八
      日終止而告解散，惟渠等非待稅務查核完畢，其外部之合夥關係仍無法進行清
      算，且被告二人於八十年度至八十六年度所繳納之所得稅部分及補繳部分，均
      包含被告二人及其等家屬全家利息、股票營利、財產交易所得稅在內，兩造內
      部應再依業務合作契約結算，因此，在兩造清算完成前，原告尚不得提起本件
      請求。
四、綜上所述，本件在兩造清算完成前，原告尚不得提起本件請求，被告抗辯本件兩
    造之外部關係為三人合夥，在外部關係未清算前，原告已不得為本案之請求，何
    況，雙方應依內部關係再行結算等語，堪予採信。兩造間既未完成清算，從而原
    告以契約關係業已終止，進而請求被告共同給付醫療費八百四十三萬一千六百七
    十元，即無理由，應予駁回，其假執行之聲請亦失所依據，併予駁回。
五、本件判決之基礎已臻明確，兩造其餘攻擊防禦方法，並不影響本判決之結果，自
    毋庸一一論述，併此敘明。
據上論結：原告之訴為無理由，並依民事訴訟法第七十八條，判決如主文。
中      華      民      國    八十九    年      四      月    十二      日
                              臺灣彰化地方法院民事第二庭
~B法      官  李水源
右為正本係照原本作成。
如對本判決上訴，應於判決送達後二十日內向本院提出上訴狀。
~B法院書記官  黃義明
中      華      民      國    八十九    年      四      月    十五      日


司法院資訊處製作；財團法人民間司法改革基金會備份。
